臺灣臺中地方法院刑事判決　　　　　　　　　　　　九十二年度訴字第二五六三號
　　公　訴　人　臺灣臺中地方法院檢察署檢察官
　　被　　　告　甲○○
右列被告因毒品危害防制條例案件，經檢察官提起公訴（九十二年度偵字第二八０五
、二八五九、二九０一號），本院判決如左：
    主  文
甲○○連續施用第一級毒品，處有期徒刑壹年，扣案之海洛因壹包（驗餘淨重零點零
捌公克，包裝重零點貳公克）沒收銷燬，針筒壹支沒收；又施用第二級毒品，處有
期徒刑肆月。應執行有期徒刑壹年貳月，扣案之海洛因壹包（驗餘淨重零點零捌公克
，包裝重零點貳公克）沒收銷燬，針筒壹支沒收。
    事  實
一、甲○○前於民國（下同）八十六年間因違反槍砲彈藥刀械管制條例案件，經本院
    判處有期徒刑三月確定，於八十六年七月二十一日易科罰金執行完畢（未構成累
    犯）；又其曾於八十九、九十一年間分別因施用第一級毒品海洛因、第二級毒品
    安非他命案件，先後二次由本院裁定送觀察勒戒後，均因無繼續施用毒品之傾向
    ，分別於八十九年六月十六日、九十一年六月二十八日觀察勒戒執行完畢後釋放
    ，並由臺灣臺中地方法院檢察署檢察官分別於八十九年六月十五日以八十九年度
    偵字第三０三八、三八七三號及於九十一年六月二十七日以九十年度偵緝字第一
    二○號案件為不起訴處分確定。詎其仍不知悔改，復基於施用海洛因之概括犯意
    ，自九十二年九月十五日起至九十三年二月二十日止，在臺中市○○區○○路八
    八之十七號九樓、臺中市○○路跟文華路附近友人家中等地，以針筒注射或香煙
    吸食之方式，約二十多天一次，連續施用第一級毒品海洛因多次。又另行基於施
    用第二級毒品安非他命之犯意，於九十二年九月十六日二十三時十五分許或前四
    日內某時，在不詳地點，以不詳方法，施用第二級毒品安非他命一次。嗣於九十
    二年九月十六日十六時三十分許，在臺中市○○區○○路六十四之十四號前為警
    查獲；次於同日二十三時十五分許，在臺中市○○街（起訴書誤載為文武街）三
    十八號前為警查獲，並扣得其丟棄於地上，為其所有供施用毒品之器具注射針筒
    一支；又於同年九月二十三日十五時三十分許，在臺中市○區○○路五十號前為
    警臨檢查獲，並在其所丟棄之煙盒內，扣得其所有供施用之第一級毒品海洛因一
    包毛重○點三公克（驗餘淨重０點０八公克，包裝重０點二三公克）；再於九十
    三年二月二十三日十六時十分許，在臺中市○區○○路與原子街口，為警查獲。
二、案經臺中市警察局移送暨臺中市警察局第一、第二分局報請臺灣臺中地方法院檢
    察署檢察官偵查起訴。
    理  由
一、訊據被告對其右揭時地施用海洛因多次之犯行均坦承不諱，惟矢口否認施用安非
    他命犯行，辯稱：我沒有吸食安非他命；可能吸到二手安非他命云云。然查：
（一）被告右揭時地施用海洛因多次之犯行，業據被告坦承不諱，且被告於九十二年
      九月十六日十六時許、同日二十三時許、同年九月二十三日及九十三年二月二
      十三日為警查獲後，經採尿送驗結果，呈鴉片代謝物類、可待因、嗎啡陽性反
      應，有中山醫學大學附設醫院藥物濫用檢測中心之尿液檢驗報告書三份及詮昕
      科技股份有限公司藥物濫用檢測中心尿液報告在卷可佐，並有被告先後於事實
      欄所載時地，為警查獲其所有供施用海洛因之針筒一支及海洛因一包扣案可稽
      ，該針筒及海洛因係被告所有，亦據被告於警詢分別坦承在卷（九十二年九月
      十七日警詢及同年九月二十三日警詢），並有警員職務報告可佐，再該扣案之
      海洛因一包（毛重０點三公克）經送驗結果，確係海洛因無訛，驗餘淨重０點
      ０八公克（包裝重０點二三公克），有法務部調查局鑑定通知書可佐，足證被
      告右揭自白與事實相符，被告確有右揭施用海洛因之犯行。
（二）被告右揭時地施用安非他命之犯行，有被告於九十二年九月十六日二十三時十
      五分許為警查獲後，經於九十二年九月十七日採尿送驗以ＧＣ／ＭＳ確認結果
      ，呈甲基安非他命陽性反應之中山醫學大學附設醫院藥物濫用檢測中心確認結
      果報告可佐。依行政院衛生署藥物食品檢驗局八十一年二月八日（八一）藥檢
      壹字第００一一五六號函所示：甲基安非他命經口服投與後約百分之七十於二
      十四小時內自尿中排出，約百分之九十於九十六小時內自尿中排出，由於目前
      國內尿液中甲基安非他命之檢驗僅為鑑定其是否呈陽性反應，尚未定其含量，
      且甲基安非他命成份之檢出與其投與方式、投與量、個人體質、採尿時間與檢
      測儀器之精密度諸多因素有關，因此僅憑尿液中呈安非他命陽性反應，並無法
      確實推算吸食時間距採集時間之長短，惟依上述資料推斷，最長可能不會超過
      四日等語，則被告於九十二年九月十七日採尿送驗結果，既呈甲基安非他命陽
      性反應，足徵被告在九十二年九月十六日二十三時十五分許查獲前四日內某時
      ，有施用第二級毒品安非他命一次之犯行。是被告於右揭時地確有施用第二級
      毒品安非他命之行為，亦堪認定。被告雖辯稱：可能吸到二手安非他命云云，
      惟按吸入含有毒品之二手煙，在文獻上，固尚無能否由尿液中檢驗出毒品反應
      之研究報告，然依法務部調查局檢驗毒品案件經驗研判，若非長時間與吸毒者
      直接相向，且存心大量吸入吸毒者所呼出之煙氣，以二手煙中可能存在之低劑
      量安非他命，應不致在尿液中檢驗出安非他命反應，此有法務部調查局第六處
      （）發技一字第一九六０號函可資參照，且查，被告未能提出該施用安非他
      命之友人姓名年籍資料以供本院傳訊，是尚無積極證據足以證明被告係處於他
      人施用安非他命之密閉空間內，間接吸入該二手煙之事實，所辯已難採信；又
      倘被告長時間與吸毒者直接相向，且存心大量吸入二手煙氣，其亦已具施用安
      非他命之未必故意，是被告所辯吸到二手安非他命云云，亦不足為有利被告之
      認定，是被告右揭施用安非他命犯行亦堪認定。
（三）又查，被告前於八十九、九十一年間分別因施用第一級毒品海洛因、第二級毒
      品安非他命案件，先後二次由本院裁定送觀察勒戒後，均因無繼續施用毒品之
      傾向，分別於八十九年六月十六日、九十一年六月二十八日觀察勒戒執行完畢
      後釋放，並經臺灣臺中地方法院檢察署檢察官分別於八十九年六月十五日以八
      十九年度偵字第三０三八、三八七三號及於九十一年六月二十七日以九十年度
      偵緝字第一二○號案件為不起訴處分確定等情，亦有前開八十九年度毒偵字第
      三○三八號、第三八七三號、九十年度毒偵緝字第一二○號不起訴處分書、臺
      灣高等法院被告全國前案紀錄表、臺灣臺中地方法院檢察署刑案資料查註紀錄
      表、臺灣臺中地方法院法務部在監在押資料表可佐，是被告本件確係於觀察勒
      戒執行完畢釋放後五年內再犯本件施用海洛因、安非他命犯行。事証明確，被
      告右揭施用第一級、第二級毒品犯行均堪予認定。
二、按毒品危害防制條例業經總統於九十二年七月九日修正公布，並自九十三年一月
    九日施行，修正後毒品危害防制條例第三十五條第一項第三款、第二項規定，於
    中華民國九十二年六月六日本條例修正施行前繫屬之施用毒品案件，於修正施行
    後，適用修正後之規定；並審判中之案件，由法院依修正後規定處理之。又前項
    情形（指同條例第一項），依修正前之規定有利於行為人者，適用最有利於行為
    人之法律。查被告本件犯行係臺灣臺中地方法院檢察署係於九十二年十一月十二
    日向本院起訴，有收文章在卷可佐，是本件繫屬於本院之日期，係於九十三年一
    月九日之前，自有修正後毒品危害防制條例第三十五條第一項第三款、第二項之
    適用，合先敘明。又按比較新舊法罪刑之輕重，應先審查應否諭知無罪，次審查
    應否諭知免訴、不受理，再次審查有無法定應免刑之情形；如無前開情形，比較
    新舊法罪刑孰最有利，則其比較標準，除主刑外，亦應綜合比較全部罪刑之結果
    （最高法院二十四年七月總會決議參照），合先敘明。再按毒品危害防制條例業
    經總統於九十二年七月九日修正公布，並自九十三年一月九日施行，其中對於施
    用毒品之犯行，依修正前、修正後毒品危害防制條例第十條第一、二項之規定，
    就法定刑部分均仍相同，並無修正；惟就施用毒品之訴追要件，依修正前、修正
    後毒品危害防制條例規定則有不同。依修正前毒品危害防制條例第二十條、第二
    十三條，就施用毒品犯行之是否訴追，係區分為第一次犯、五年後再犯、五年內
    再犯之前是否曾強制戒治、五年內再犯該次是否須強制戒治、三犯以上，即如係
    第一次犯、五年後再犯、五年內再犯之前未經強制戒治，該次經觀察勒戒後亦無
    須強制戒治者，即依規定俟觀察勒戒或強制戒治程序終結後，由檢察官為不起訴
    處分，而不予追訴處罰；僅限於五年內再犯之前曾經強制戒治、五年內再犯該次
    須強制戒治、三犯以上者，始認符訴追條件，應予追訴處罰。而修正後毒品危害
    防制條例第二十條、第二十三條，就施用毒品犯行之是否訴追，係區分為第一次
    犯、五年後再犯、五年內再犯，即如係第一次犯、五年後再犯者，即依規定俟觀
    察勒戒或強制戒治程序終結後，由檢察官為不起訴處分，而不予追訴處罰；僅限
    於五年內再犯者，始認符訴追條件，應予追訴處罰。查被告曾於八十九、九十一
    年間分別因施用第一級毒品海洛因、第二級毒品安非他命案件，先後二次本院裁
    定送觀察勒戒後，均因無繼續施用毒品之傾向，分別於八十九年六月十六日、九
    十一年六月二十八日觀察勒戒執行完畢後釋放，並由臺灣臺中地方法院檢察署檢
    察官分別於八十九年六月十五日以八十九年度偵字第三０三八、三八七三號及於
    九十一年六月二十七日以九十年度偵緝字第一二○號案件為不起訴處分確定等情
    ，已如前述，是再本件被告之施用毒品犯行，依修正前或修正後毒品危害防制條
    例規定，均屬五年內再犯，不論依修正前、後之毒品危害防制條例相關規定，均
    應由檢察官依法追訴及法院依法審判，並無修正後毒品危害防制條例第三十五條
    第二項有關修正前之規定有利於行為人之情形存在，自應依同條第一項第三款之
    規定，依修正後毒品危害防制條例之規定處理之。
三、核被告所為，係犯修正後毒品危害防制條例第十條第一項之施用第一級毒品罪及
    同條例第二項之施用第二級毒品罪。被告施用第一級毒品海洛因、第二級毒品安
    非他命而持有海洛因、安非他命之低度行為，應分別為其施用海洛因、安非他命
    之高度行為所吸收，均不另論罪。又被告多次施用海洛因犯行，時間緊接，所犯
    構成要件相同，顯係基於概括犯意反覆為之，為連續犯，從重論以一罪，並依法
    加重其刑。又被告所犯上開之施用第一級毒品海洛因罪、第二級毒品安非他命罪
    間，犯意各別，行為互殊，犯罪構成要件不同，應予分論併罰。爰審酌被告一再
    施用毒品，經二次觀察勒戒執行完畢後，仍不知戒惕，再次施用第一級毒品、第
    二級毒品，無視於毒品對於自身健康之戕害及國家對於杜絕毒品犯罪之禁令，不
    知戒除惡習，惡性非輕，及被告於本院審理期間坦承施用海洛因犯行，態度良好
    ，其否認施用安非他命之態度，又其施用毒品海洛因及安非他命並無危害他人，
    本之施用毒品者均有相當程度之成癮性及心理依賴，其犯罪心態與一般刑犯罪之
    本質並不相同，容應以「病人」之角度為考量，並側重適當之醫學治療及心理矯
    治為宜，及被告施用毒品之期間、次數等一切情狀，各量處如主文所示之刑，並
    定其應執行刑。
四、扣案之海洛因一包，驗餘淨重０點０八公克（包裝重０點二三公克），係被告所
    有於現場查獲之毒品，爰依修正後毒品危害防制條例第十八條第一項前段宣告沒
    收銷燬；另扣案之針筒一支，係被告所有供施用海洛因之物，業據被告於警詢陳
    明在卷，復有警員職務報告可佐，爰依法宣告沒收。
五、再被告自九十二年九月二十三日或前四日內某時之施用海洛因犯行部分（即本院
    調閱之臺灣臺中地方法院檢察署九十三年度毒偵字第一一六０號案件部分），雖
    未據起訴，惟與前開起訴並有罪之施用海洛因犯行部分，有連續犯之裁判上一罪
    關係，依刑事訴訟法第二百六十七條之規定，應為起訴效力所及，本院自得併予
    審理，附此敘明。
據上論斷，應依刑事訴訟法第二百九十九條第一項前段，修正後毒品危害防制條例第
三十五條第一項第三款、第十條第一項、第二項、第十八條第一項前段、第二十三條
第二項，刑法第十一條、第五十六條、第五十一條第五款、第三十八條第一項第二款
，判決如主文。
中      華      民      國    九十三    年      四      月     二十     日
                                        臺灣臺中地方法院刑事第十庭
                                            審判長法官  郭  瑞  祥
                                                  法官  江  奇  峰
                                                  法官  黃  家  慧
右正本證明與原本無異。
如不服本判決，應於送達後十日內向本院提出上訴狀(須附繕本)，上訴於臺灣高等
法院臺中分院。
                                                 書記官
中      華      民      國    九十三    年      四      月     二十     日
附論罪科刑法條
毒品危害防制條例第十條
施用第一級毒品者，處六月以上五年以下有期徒刑。
施用第二級毒品者，處三年以下有期徒刑。
